臺灣高等法院刑事判決
                                  108年度交上易字第367號
上  訴  人  臺灣桃園地方檢察署檢察官
被      告  温國勝


上列上訴人因被告公共危險案件，不服臺灣桃園地方法院107年
度審交易字第1314號，中華民國108年6月13日第一審判決（起訴
案號：臺灣桃園地方檢察署107年度偵字第26075號），提起上訴
，本院判決如下：
    主  文
上訴駁回。
    理  由
一、公訴意旨略以：被告温國勝（下稱被告）自民國107年9月7 
    日晚間9時30分許起至107年9月8日凌晨0時許止，在桃園市○
    ○區○○路000巷0弄00號旁之土地公廟內飲酒，明知飲酒後已
    達不得駕駛動力交通工具之程度，仍基於酒後駕駛動力交通
    工具之犯意，於107年9月8日凌晨0時許，自該處騎乘車牌號
    碼000-000號普通重型機車離去，嗣於107年9月8日凌晨2時3
    分許，行經桃園市○○區○○路000巷0弄00號前，為警攔檢盤查
    ，並測得吐氣所含酒精濃度達每公升0.48毫克。因認被告涉
    犯刑法第185條之3第1項第1款之公共危險罪嫌等語。
二、按犯罪事實應依證據認定之，無證據不得認定犯罪事實，不
    能證明被告犯罪者，應諭知無罪之判決，刑事訴訟法第154
    條第2項、第301條第1項分別定有明文。次按刑事訴訟法第1
    61條第1項規定：「檢察官就被告犯罪事實，應負舉證責任
    ，並指出證明之方法。」，因此檢察官對於起訴之犯罪事實
    ，應負提出證據及說服之實質舉證責任，倘其所提出之證據
    ，不足為被告有罪之積極證明，或其指出證明之方法，無從
    說服法院以形成被告有罪之心證，基於無罪推定之原則，自
    應為被告無罪判決之諭知（最高法院92年台上字第128號判
    例參照）
三、公訴意旨認被告涉有上開公共危險犯行，無非係以被告之供
    述、證人即查獲員警鄭力瑋於偵查中之證述及其職務報告、
    酒精測試紀錄單、桃園市政府警察局舉發違反道路交通管理
    事件通知單、呼氣酒精測試器檢定合格證書、現場照片2張
    等資料，為其主要論據。
四、訊據被告固坦承於上開時、地為警盤查前飲用酒類及為警查
    獲前坐於發動引擎之機車座墊上乙事，惟堅詞否認有何酒後
    騎車之公共危險犯行，辯稱：伊當晚有飲酒，然伊僅係坐在
    發動引擎的機車座墊上聊天，並等候友人前來載伊，伊當時
    並未有騎駛該機車移動之行為等語。經查：
（一）被告於上開時、地為警盤查時坐於發動引擎之機車座墊上
      ，經警對其施以吐氣酒精濃度檢測，測得其吐氣所含酒精
      濃度達每公升0.48毫克之事實，除據被告坦承在卷外，並
      據證人鄭力瑋於原審中證述明確，且有酒精測定紀錄單、
      桃園市政府警察局舉發違反道路交通管理事件通知單、呼
      氣酒精測試器檢定合格證書、員警職務報告及現場照片2
      張等證據在卷可稽，是此部分事實，首堪認定。
（二）惟刑法第185條之3所謂之酒醉不能安全駕駛罪，所保護之
      法益，乃維護道路交通之安全與順暢運作，藉由抽象危險
      犯之構成要件，以刑罰制裁力量嚇阻酒後駕車之行為，進
      而確保參與道路交通往來人車之安全。其條文中所謂「駕
      駛」行為，係指行為人有移動交通工具之意思，並在其控
      制或操控下而移動動力交通工具。故若行為人已酒醉僅為
      休息、檢查、修理、收拾或取物而上車，然無使車輛移動
      之意思，縱已啟動引擎，因不致引發交通往來危險，即難
      以酒醉不能安全駕駛罪相繩（最高法院107年度台上字第4
      254號判決意旨參照）。查：
    1.被告自警詢、偵訊及原審中均供稱：伊當晚喝酒後，就發
      動機車坐在機車上等候友人前來載伊回家，伊未騎駛機車
      行駛一小段距離等語（見速偵字卷第3至4、21頁，原審卷
      第14至15、21至25、33至39頁），是其供詞尚堪認前後一
      致，無明顯瑕疵。
    2.證人即查獲警員鄭力瑋雖於原審中證述：伊當時騎車經過
      查獲處，見被告有酒容而趨前盤查被告，因聞得渠身上有
      酒味，且雙手放在機車把手上，引擎已發動，遂告誡不可
      酒後騎車；斯時，在場之被告友人稱被告只從該處槽狀線
      一端騎至另一端，只騎一小段距離應該還好，伊當時並未
      親見被告騎車移動，遂當場質問被告是否騎駛機車一段距
      離，然被告未正面回答、閃避伊問題，被告友人則在旁幫
      腔稱被告只騎一小段，後來該幫腔之友人改變說詞，且隨
      同伊回警局，伊不記得該友人係在現場或警局改變被告騎
      一小段之說詞等語（見原審卷第22至24頁）。惟證人許淑
      美於原審中證述：伊於查獲員警到場前，已與被告一同在
      該處飲酒，後來伊與被告等人欲離去之際，員警到場並盤
      查坐在機車上之被告，隨後欲對被告酒測，伊當時對員警
      說：不要啦，已經有找里長來載被告，被告沒有要騎車回
      去；另伊不記得被告當時有無發動機車及在場之人有無對
      員警說被告有騎駛一小段距離，被告則當場對員警說沒有
      騎車為何要接受酒測，被告當時不同意酒測等語（見原審
      卷第34至37頁）。勾稽證人許淑美證述內容，無從佐證現
      場有人表示被告曾騎駛移動機車，且徵之證人鄭力瑋、許
      淑美上開證述，均無從認被告曾於當場坦認酒後騎車，是
      被告究有無酒後駕駛行為，尚難證明。
    3.據上，本案固可認被告於遭員警盤查、酒測前，確有飲用
      酒類及坐在已發動引擎之機車座墊上之事實，然尚乏積極
      證據足認被告有飲酒後騎駛移動機車之情事，雖被告所辯
      坐於發動之機車座墊上等候友人載伊回家等語，甚不合情
      理，然無法完全排除其所辯屬真實之可能。基此，本案尚
      不足以被告經實施酒測，其吐氣所含酒精濃度達每公升0.
      48毫克乙情，逕認被告有酒後駕車之犯行。
（三）綜上所述，檢察官所提證據尚未達於通常一般人均不致有
      所懷疑，而可確信被告確於飲酒後騎車行駛於道路之程度
      ，而被告飲酒後坐在發動引擎之機車上，未操控移動該機
      車，亦難謂合於刑法第185條之3所稱之「駕駛」行為。此
      外，復查無其他積極證據足資證明被告確有檢察官所指酒
      後駕駛動力交通工具之公共危險犯行，本件不能證明被告
      犯罪，揆諸首揭規定及說明，自屬不能證明被告犯罪，而
      應為被告無罪之諭知。
五、原審審理結果，認無其他積極證據足資證明被告有公訴意旨
    所指之前開犯行，而為被告無罪之諭知，尚無不合。檢察官
    上訴意旨略稱：依被告於原審準備程序中辯稱其坐在發動機
    車上，等朋友來載其等語，然據員警職務報告所載，員警係
    於107年9月8日凌晨1時25分許攔查被告，是被告既欲等友人
    接送，卻又坐在發動之機車上及與友人在現場聊天已逾1小
    時以上，未將機車熄火而持續發動，顯不合常情；又證人許
    淑美於原審中所述反覆其詞，及證人鄭力瑋於原審中證稱：
    當時在現場有很多人，他們一直改變說詞等語，顯見證人許
    淑美之證述僅係為迴護被告；再者，證人鄭力瑋於偵查及原
    審中均證稱：被告友人並稱被告只有騎一小段應該還好，被
    告當時亦未否認其友人之說法等語，足證被告友人當場確有
    提及被告有騎車移動，惟因距離較短，逐代被告向員警求情
    ，堪認被告於酒後確有騎車移動乙情等語。惟此均經原審參
    酌上揭證據相互勾稽，於原判決理由欄內詳予論述，認被告
    並無公訴意旨所述公共危險罪嫌，經核尚無違背經驗法則及
    論理法則。本院衡酌公訴意旨認被告所涉上揭罪嫌，除檢察
    官所提上開證據外，別無其他補強證據佐證，檢察官上訴意
    旨僅係對原審依職權所為之證據取捨以及心證裁量為不同之
    評價，尚難認有理由，應予以駁回。
據上論斷，應依刑事訴訟法第368 條，判決如主文。
本案經檢察官曾忠己到庭執行職務。
中　　華　　民　　國　　108 　年　　12　　月　　26　　日
                  刑事第十一庭  審判長法　官　楊力進
                              　　    法　官　許文章
                              　    　法　官　沈君玲
以上正本證明與原本無異。
不得上訴。
                                  　　書記官　彭于瑛
中　　華　　民　　國　　108 　年　　12　　月　　26　　日